臺灣高雄地方法院刑事判決　　　　　　100年度審訴字第734號
公　訴　人　臺灣高雄地方法院檢察署檢察官
被　　　告　江淑薇
選任辯護人　張永昌律師
　　　　　　陳煜昇律師
上列被告因偽造文書等案件，經檢察官提起公訴（98年度偵字第
30657號），本院依簡式審判程序判決如下：
    主  文
江淑薇犯行使偽造私文書罪，處有期徒刑捌月，減為有期徒刑肆
月，如易科罰金，以銀元佰元即新臺幣玖佰元折算壹日，偽造
「林美華」之署押壹枚，沒收之。
    事  實
一、江淑薇於民國93年間，以「林美華」之化名與他人交往，因
    而認識「彩翔舞蹈聯誼會」會長蔡國民，詎其竟基於偽造私
    文書、行使偽造私文書及意圖為自己不法所有之犯意，於94
    年8 月20日，在不詳處所，佯以友人需要現金週轉為由，向
    蔡國民借款新臺幣（下同）20萬元。江淑薇為取信蔡國民，
    乃交付無法兌現之票號PC0000000 號、發票人為吉米達企業
    有限公司、面額為20萬元，發票日為94年9 月20日、付款銀
    行為華南商業銀行大溪分行之支票作為擔保，並在上開支票
    背面偽造「林美華」之背書，持以向蔡國民行使，致蔡國民
    陷於錯誤，以為江淑薇即為「林美華」，而願意就上開票據
    之兌現背書擔保，而如數交付20萬元。嗣蔡國民提示上開支
    票後不獲兌現，又因遭檢警傳喚調查，方知「林美華」之本
    名實為江淑薇。
二、案經蔡國民告訴臺灣高雄地方法院檢察署檢察官偵查起訴。
    理  由
一、本件被告江淑薇所犯均係死刑、無期徒刑、最輕本刑為3 年
    以上有期徒刑以外之罪，其於準備程序中，就被訴事實均為
    有罪之陳述，經本院告知簡式審判程序之旨，並聽取檢察官
    、辯護人及被告之意見後，合議庭裁定由受命法官獨任進行
    簡式審判程序，合先敘明。
二、上開事實，業據被告於本院審理中坦白承認，核與證人即告
    訴人蔡國民於偵查中證述之情節相符。此外，並有吉米達企
    業有限公司之營利事業登記證、華南商業銀行大溪分行98年
    3 月10日（98）華溪字第09800053號函附之吉米達企業有限
    公司支票存款票據退票紀錄查詢單、支票存款往來約定書、
    支票存款開戶申請書、票號PC0000000 號支票及退票理由單
    在卷可參，足認被告自白與事實相符，而堪採信。從而，本
    件事證明確，被告犯行堪以認定，應依法論科。
三、按刑法業經總統於94年2 月2 日修正公布，並自95年7 月1
    日施行。修正後刑法第2 條第1 項規定，行為後法律有變更
    者，適用行為時之法律。但行為後之法律有利於行為人者，
    適用最有利於行為人之法律，本件應為新舊法之比較。而比
    較新舊法時應就罪刑有關之共犯、未遂犯、想像競合犯、牽
    連犯、連續犯、結合犯，以及累犯加重、自首減輕暨其他法
    定加減原因（如身分加減）與加減比例等一切情形，綜其全
    部罪刑之結果而為比較（最高法院95年5 月23日刑事庭第8
    次會議決議參照）。被告行為後，刑法第55條後段牽連犯之
    規定，業於修正後刪除（廢止），且此項刪除雖非犯罪構成
    要件之變更，但顯已影響行為人刑罰之法律效果，自屬法律
    有變更，依刑法第2 條第1 項規定，比較新、舊法結果，仍
    應適用較有利於被告之行為時法，論以牽連犯（最高法院95
    年第8 次刑事庭會議決議參照）。經依附表所示各項規定整
    體比較之結果，按刑法第2 條第1 項「從舊從輕」規定，仍
    以舊法規定有利被告，自應適用修正前之規定處斷。
四、按「支票上之背書，係發票後之另一票據行為，上訴人在其
    偽造之支票背面，偽造某甲署押為背書並達行使之程度，自
    足以生損害於某甲，顯屬另一行使偽造私文書之行為」（最
    高法院59年台上字第2588號判例參照）。是核被告所為，係
    犯刑法第216 條、第210 條之行使偽造私文書及同法第339
    條第1 項之詐欺取財罪。被告冒用「林美華」名義，於前揭
    支票偽造「林美華」署名之背書行為後持以行使，其偽造私
    文書之低度行為，應為行使之高度行為所吸收，不另論罪。
    。被告所犯行使偽造私文書罪與詐欺取財罪間，有方法目的
    之牽連關係，應依刪除前刑法第55條後段規定，從一重之行
    使偽造私文書罪處斷。爰審酌被告不思以正當方式賺取所需
    ，利用被害人蔡國民之信任，持冒名背書之支票詐取錢財，
    以滿足一己物慾，嚴重破壞人際關係之信任、票據之交易機
    能及社會金融秩序，其行為實有可議，惟念其後終能坦承犯
    行，態度尚可等一切情狀，量處如主文所示之刑。又被告本
    件犯行係在96年4 月24日以前所為，合於中華民國九十六年
    罪犯減刑條例所定減刑要件，依該條例第2 條第1 項第3 款
    、第7 條規定，減其刑期2 分之1 ，並依前揭減刑條例第9
    條、修正前刑法第41條第1 項前段規定，諭知易科罰金之折
    算標準【被告行為後，罰金罰鍰提高標準條例第2 條業已刪
    除，而刑法第41條第1 項前段關於易科罰金之折算標準已由
    舊法之銀元100 元、200 元、300 元修正為新臺幣1,000 元
    、2,000 元、3,000 元，因屬科刑規範事項之變更，其折算
    標準為裁判時所應諭知，自有就新舊法規定比較之必要，經
    比較新舊法結果，以被告行為時之舊法較為有利於被告】，
    以資儆懲。另偽造「林美華」之署名1 枚，依刑法第219 條
    之規定沒收之。
據上論斷，應依刑事訴訟法第273 條之1 第1 項、第284 條之1
、第299 條第1 項前段，刑法第2 條第1 項前段、第216 條、第
210 條、第339 條第1 項、第219 條，刪除前刑法第55條後段、
修正前刑法第41條第1 項前段，刑法施行法第1 條之1 、罰金罰
鍰提高標準條例第1 條前段，刪除前罰金罰鍰提高標準條例第2
條，現行法規所定貨幣單位折算新臺幣條例第2 條，中華民國九
十六年罪犯減刑條例第2 條第1 項第3 款、第7 條、第9 條，判
決如主文。
本案經檢察官王兆琳到庭執行職務。
中    華    民    國   100    年    4     月    20    日
                  刑事第十庭    法  官  方錦源
以上正本證明與原本無異。
如不服本判決應於收受判決後10日內向本院提出上訴書狀，並應
敘述具體理由。其未敘述上訴理由者，應於上訴期間屆滿後20日
內向本院補提理由書(均須按他造當事人之人數附繕本)「切勿逕
送上級法院」。
                                書記官  冒佩妤
中    華    民    國  100     年    4     月    20    日
附表
┌──────┬─────────────┬─────────────┬───────┬────┐
│相關變更條文│行為時法（下稱舊法）之內容│裁判時法（下稱新法）之內容│比  較  理  由│備    註│
├──────┼─────────────┼─────────────┼───────┼────┤
│【罰金刑貨幣│依法律應處罰金、罰鍰者，就│民國94年1 月7 日法修正施行│刑法之貨幣單位│經按現行│
│單位之變更】│其原定數額得提高為2 倍至10│後，刑法分則編所定罰金之貨│由「元（指銀元│法規所定│
│罰金罰鍰提高│倍（刑法乃係定明10倍）。第│幣單位為新臺幣。94年1 月7 │）」變更為「新│貨幣單位│
│標準條例第1 │1 條所定得提高倍數之規定，│日刑法修正時，刑法分則編未│臺幣」，且刑法│折算新臺│
│條前段、第5 │於本條例修正後制定之法律，│修正之條文定有罰金者，自94│分則之罰金數額│幣條例第│
│條→刑法施行│不適用之；本條例修正前公布│年1 月7 日刑法修正施行後，│，亦視該分則先│2 條之規│
│法第1 條之1 │之法律，於本條例修正後修正│就其所定數額提高為30倍。但│前曾修正與否，│定折算後│
│第1 項、第2 │其罰金罰鍰數額或法律經全部│72年6 月26日至94年1 月7日 │而分別提高3 或│等值，是│
│項          │修正而其罰金罰鍰數額未予變│新增或修正之條文，就其所定│30倍。        │新法並未│
│            │更者，亦同。              │數額提高為3 倍。          │              │較有利。│
├──────┼─────────────┼─────────────┼───────┼────┤
│【罰金刑下限│罰金：（銀元）1 元以上。故│罰金：新臺幣1000元以上。  │由銀元10元即新│舊法有利│
│變更】刑法第│應適用修正前刑法第339 條第│                          │臺幣30元，提高│        │
│33條第5 款  │1項之罰金刑               │                          │為新臺幣1000元│        │
├──────┼─────────────┼─────────────┼───────┼────┤
│【牽連犯之適│犯一罪而其方法或結果之行為│廢止（刪除）              │修正前僅從一重│舊法有利│
│用】原刑法第│犯他罪者，從一重處斷。    │                          │罪處斷；修正後│        │
│55條後段→現│                          │                          │論以數罪。    │        │
│行刑法第55條│                          │                          │              │        │
├──────┼─────────────┴─────────────┴───────┴────┤
│整體比較結果│以舊法對於被告較為有利。                                                        │
└──────┴────────────────────────────────────────┘
附錄本案論罪科刑法條全文：
刑法第210 條
偽造、變造私文書，足以生損害於公眾或他人者，處5 年以下有
期徒刑。
刑法第216 條
行使第210 條至第215 條之文書者，依偽造、變造文書或登載不
實事項或使登載不實事項之規定處斷。
刑法第339 條第 1項
意圖為自己或第三人不法之所有，以詐術使人將本人或第三人之
物交付者，處5 年以下有期徒刑、拘役或科或併科1 千元以下罰
金。